臺灣高等法院刑事裁定
109年度聲字第3899號
聲  請  人  臺灣高等檢察署檢察官
受  刑  人  陳寶香




上列聲請人因受刑人數罪併罰有二裁判以上，聲請定其應執行之
刑（聲請案號：臺灣高等檢察署109年度執聲字第1940號），本
院裁定如下：
    主  文
陳寶香犯如附表所示各罪所處之刑，應執行有期徒刑陸年。
    理  由
一、聲請意旨略以：受刑人陳寶香因詐欺等數罪，先後經判決確
    定如附表，應依刑法第53條及第51條第5款、第50條第1項第
    1款、第2項之規定，定其應執行之刑，爰依刑事訴訟法第47
    7條第1項之規定聲請定應執行之刑等語。
二、按行為後法律有變更者，適用行為時之法律，但行為後之法
    律有利於行為人者，適用最有利於行為人之法律，刑法第2
    條第1 項定有明文。經查：
  ㈠受刑人於裁判確定前犯如附表編號1所載之罪係於民國95年7
    月1日前犯之，而受刑人行為後，刑法業經修正，並於94年2
    月2日經總統以華總一義字第09400014901號令公布，且自95
    年7月1日施行。修正前刑法第51條第5款規定：「宣告多數
    有期徒刑者，於各刑中之最長期以上，各刑合併之刑期以下
    ，定其刑期。但不得逾20年」，惟修正後刑法第51條第5款
    提高多數有期徒刑合併應執行之刑不得逾30年，比較新、舊
    法之結果，自以修正前刑法較有利於被告，依刑法第2條第1
    項前段之規定，仍應依修正前刑法，定其應執行之刑。
  ㈡又受刑人犯如附表編號2至12所示之行為後，刑法第50條亦於
    102年1月23日總統華總一義字第10200012451號令修正公佈
    ，並自同年月25日施行。修正前刑法第50條規定：「裁判確
    定前犯數罪者，併合處罰之。」修正為：「裁判確定前犯數
    罪者，併合處罰之。但有下列情形之一者，不在此限：得
    易科罰金之罪與不得易科罰金之罪。得易科罰金之罪與不
    得易服社會勞動之罪。得易服社會勞動之罪與不得易科罰
    金之罪。得易服社會勞動之罪與不得易服社會勞動之罪。
    前項但書情形，受刑人請求檢察官聲請定應執行刑者，依第
    51條規定定之。」經比較新舊法結果，修正後刑法第50條第
    1項規定使受刑人取得易科罰金之利益，及受刑人於裁判時
    雖未能因定執行刑而取得限制加重刑罰之利益，惟仍得於判
    決確定後聲請檢察官定執行刑，而修正前刑法第50條剝奪受
    刑人原得易刑處分之利益，自屬不利於受刑人，自應適用新
    法之規定，判斷得否定其應執行刑。
三、次按數罪併罰有二裁判以上者，應依刑法第51條之規定定其
    應執行之刑。又宣告多數有期徒刑者，於各刑中之最長期以
    上，各刑合併之刑期以下，定其刑期，刑法第53條、第51條
    第5 款亦有明文。又法律上屬於自由裁量之事項，有其外部
    性界限及內部性界限，並非概無拘束。依據法律之具體規定
    ，法院應在其範圍選擇為適當之裁判者，為外部性界限；而
    法院為裁判時，應考量法律之目的，及法律秩序之理念所在
    者，為內部性界限。法院為裁判時，二者均不得有所踰越。
    在數罪併罰，有二裁判以上，定其應執行之刑時，固屬於法
    院自由裁量之事項，然仍應受前揭外部性界限及內部性界限
    之拘束（最高法院94年度台非字第233號判決意旨參照）。
    又數罪併罰中之一罪，依刑法規定得易科罰金，若因與不得
    易科之他罪併合處罰結果而不得易科罰金時，原可易科部分
    所處之刑，自亦無庸為易科折算標準之記載（司法院釋字第
    144號解釋要旨參照）。
四、查受刑人因犯如附表所示之案件，先後經臺灣高等法院臺中
    分院、本院及最高法院判處如附表所示之刑，均經確定在案
    ，且本件聲請定應執行刑之犯罪事實最後判決法院為本院，
    有臺灣高等法院臺中分院105年度上易字第417號判決、本院
    102年度上訴字第1762號、108年度上易字第680號判決、最
    高法院102年度台上字第4934號判決及本院被告前案紀錄表
    各1份在卷可稽。其中受刑人所犯附表編號1、4至11所示之
    罪宣告刑得易科罰金，附表編號2、3、12所示之罪宣告刑則
    不得易科罰金，合於刑法第50條第1項但書之情形，依刑法
    第50條第2項規定，須經受刑人請求檢察官聲請定其應執行
    之刑，始得依第51條規定定之。茲受刑人請求檢察官聲請就
    附表所示各罪合併定其應執行之刑，有臺灣臺北地方檢察署
    依102年1月23日修正之刑法第50條調查受刑人是否聲請定應
    執行刑調查表在卷可按（見本院卷第9頁），檢察官據此聲
    請定其應執行之刑，本院審核認其聲請為正當暨其犯罪之情
    節及行為次數，對於受刑人所犯數罪為整體非難評價，裁定
    定其應執行之刑如主文所示。
五、至受刑人所犯附表編號1所示之案件雖已執行完畢，有本院
    被告前案紀錄表1份在卷足憑，惟附表編號2至12所示之案件
    係於附表編號1所示之案件判決確定前所犯，合於數罪併罰
    要件，仍應就如附表所示之罪所處之刑，合併定應執行刑，
    至附表編號1所示案件已執行之刑期部分，則屬就所定應執
    行刑於執行時應為如何折抵之問題，併此敘明。
據上論斷，依刑事訴訟法第477條第1項，刑法第2條第1項前段、
第53條、第50條第1項第1款、第2項，修正前刑法第51條第5款，
裁定如主文。
中　　華　　民　　國　　109 　年　　9 　　月　　30　　日
                  刑事第十五庭  審判長法　官  劉興浪
  　　　　　　　　　　　　　　　　　　法　官  陳信旗
  　　　　　　　　　　　　　　　　　　法　官  林怡秀
以上正本證明與原本無異。
如不服本裁定，應於收受送達後5日內向本院提出抗告狀。
                                      書記官  陳采薇
中　　華　　民　　國　　109 　年　　10　　月　　6 　　日
附表：受刑人陳寶香定應執行刑案件一覽表
編號  1 2 3 罪名  稅捐稽徵法 詐欺 詐欺 宣告刑  有期徒刑3月 有期徒刑1年4月 有期徒刑1年5月 犯罪日期  92年9月17日 100年8月19日至同年9月30日 99年4、5月間至100年10月間 偵查（自訴）機關年度案號  臺灣臺北地方檢察署101年度偵字第4510號 臺灣南投地方檢察署103年度偵字第546、1599號 同左  最後 事實審 法院 臺灣高等法院 臺灣高等法院臺中分院 同左  案號 102年度上訴字第1762號（聲請書附表誤載為102年度訴字第1762號） 105年度上易字第417號 同左  判決 日期 102年8月7日 106年5月4日 同左 確定 判決 法院 最高法院 臺灣高等法院臺中分院 同左  案號 102年度台上字第4934號 105年度上易字第417號 同左  確定 日期 102年12月5日 106年5月4日 同左 備註  臺灣臺北地方檢察署102年度執字第7977號（已易科罰金執行完畢） 臺灣南投地方檢察署106年度執字第1450號。 附表編號2、3所示之案件經上開判決判處應執行有期徒刑2年7月。  
編號  4 5 6 罪名  詐欺 詐欺 詐欺 宣告刑  有期徒刑4月 有期徒刑4月 有期徒刑4月 犯罪日期  100年10月19日 100年10月28日、100年10月31日 100年9月13日至100年10月27日 偵查（自訴）機關年度案號  臺灣南投地方檢察署103年度偵字第546、1599號 同左 同左  最後 事實審 法院 臺灣高等法院臺中分院 同左 同左  案號 105年度上易字第417號 同左 同左  判決 日期 106年5月4日 同左 同左 確定 判決 法院 臺灣高等法院臺中分院 同左 同左  案號 105年度上易字第417號 同左 同左  確定 日期 106年5月4日 同左 同左 備註  臺灣南投地方檢察署106年度執字第1451號。 附表編號4至11所示之案件經上開判決判處應執行有期徒刑1年6月。   
編號  7 8 9 罪名  詐欺 詐欺 詐欺 宣告刑  有期徒刑5月 有期徒刑6月 有期徒刑3月 犯罪日期  100年7月15日至同年10月間 100年6月3日至同年9月1日 100年11月6日、同年11月間 偵查（自訴）機關年度案號  臺灣南投地方檢察署103年度偵字第546、1599號 同左 同左  最後 事實審 法院 臺灣高等法院臺中分院 同左 同左  案號 105年度上易字第417號 同左 同左  判決 日期 106年5月4日 同左 同左 確定 判決 法院 臺灣高等法院臺中分院 同左 同左  案號 105年度上易字第417號 同左 同左  確定 日期 106年5月4日 同左 同左 備註  臺灣南投地方檢察署106年度執字第1451號。 附表編號4至11所示之案件經上開判決判處應執行有期徒刑1年6月。   
編號  10 11 12 罪名  詐欺 詐欺 詐欺 宣告刑  有期徒刑3月 有期徒刑3月 有期徒刑2年4月 犯罪日期  100年6月間至同年9月間 100年9月1日、100年9月30日 100年11月22日 偵查（自訴）機關年度案號  臺灣南投地方檢察署103年度偵字第546、1599號 同左 臺灣臺北地方檢察署106年度偵續一字第69號  最後 事實審 法院 臺灣高等法院臺中分院 同左 臺灣高等法院  案號 105年度上易字第417號 同左 108年度上易字第680號  判決 日期 106年5月4日 同左 109年1月8日 確定 判決 法院 臺灣高等法院臺中分院 同左 臺灣高等法院  案號 105年度上易字第417號 同左 108年度上易字第680號  確定 日期 106年5月4日 同左 109年1月8日 備註  臺灣南投地方檢察署106年度執字第1451號。 附表編號4至11所示之案件經上開判決判處應執行有期徒刑1年6月。  臺灣臺北地方檢察署109年度執字第855號